【裁判字號】    97,抗,73
【裁判日期】    970331
【裁判案由】    假扣押
【裁判全文】
臺灣高等法院臺南分院民事裁定            97年度抗字第73號
  抗   告   人  定基建設有限公司
  兼法定代理人  甲○○
  共同代理人    許坤立  律師
  相   對   人  乙○○
上列抗告人因與相對人間聲請假扣押事件，對於中華民國97年1
月9日臺灣嘉義地方法院所為裁定（97年度裁全字第60號）提起
抗告，本院裁定如下：
    主      文
原裁定廢棄。
相對人在原法院之聲請駁回。
聲請、抗告訴訟費用由相對人負擔。
    理      由
一、相對人聲請意旨略以：第三人侯施素定所有坐落台中縣大肚
    鄉○○段90-22等地號土地，於91年8月間遭第三人誠泰商業
    銀行假扣押，伊亦為侯施素定之債權人且併案假扣押，嗣誠
    泰商業銀行撤回假扣押執行，執行法院為錯誤之啟封，侯施
    素定為隱匿財產，將上開土地設定擔保新台幣（下同）2,00
    0萬元之第一順位抵押權予抗告人，抗告人再將第一順抵押
    權讓予合作金庫，抗告人與第三人侯施素定之行為涉嫌毀損
    債權及偽造文書，侵害伊之權利，伊並據此訴請抗告人應負
    侵權行為之損害賠償責任，為惟恐抗告人有隱匿財產之致日
    後有不能執行或甚難執行之虞，爰願提供擔保以代釋明，請
    求就抗告人之財產於2,000萬元之範圍內，裁定准予假扣押
    等語。
二、抗告意旨略以：相對人即聲請人就假扣押債權部分，僅提出
    毀損債權及偽造文書之刑事起訴書及附帶民事訴訟請求抗告
    人負賠償責任之起訴狀，未盡釋明義務；且抗告人自相對人
    起訴後，並未有隱匿、處分財產之脫產行為，相對人並未提
    出可使法院信其主張為真實之證據，應屬未盡釋明之義務，
    而非釋明不足；又本件相對人並未主張「茲聞債務人有隱匿
    財產之情事」，原裁定竟稱：「茲聞債務人有隱匿財產之情
    事，為此願提供擔保聲請假扣押等情」（見原審裁定書理由
    欄一），顯然逾越相對人之主張，違反當事人進行主義。則
    相對人既有未盡釋明之責，應不符假扣押要件，自不得以其
    陳明願供擔保，而認足以補其釋明之欠缺，原裁定准相對人
    之聲請係違反民事訴訟法第526條第2項之規定云云。
三、按請求及假扣押之原因，應釋明之；前項釋明如有不足，而
    債權人陳明願供擔保或法院認為適當者，法院得定相當之擔
    保，命供擔保後為假扣押。92年2月7日修正公布之民事訴訟
    法第526條第1項、第2項規定甚明。此與修正前之同條第2項
    規定，債權人雖未為前項釋明，如就債務人所應受之損害已
    供法院所定之擔保，得命為假扣押者不同。是請求及假扣押
    之原因，債權人如未先為釋明，縱就債務人所應受之損害供
    法院所定之擔保者，亦不得命為假扣押，必因釋明而有不足
    ，並經債權人陳明願供擔保或法院認為適當者，始得命供擔
    保後為假扣押。
四、經查，相對人即債權人固提出臺灣臺中地方法院檢察署檢察
    官95年度偵字第25226號起訴書、臺灣臺中地方法院刑事庭
    95年度易字第4219號傳票、刑事附帶民事起訴狀影本各一份
    在卷為憑（見原審卷第5-10頁），然此僅為請求原因（即兩
    造間有侵權行為損害賠償債權債務關係）之釋明；其聲請狀
    僅載：惟恐即抗告人將所有財產搬移隱匿，致日後有不能執
    行或甚難執行之虞等語，然就抗告人目前有何已陷於財務困
    境，或財產移至遠地、逃匿無蹤或隱匿財產等致有日後不能
    強制執行或甚難執行之虞等假扣押原因，則未提出任何可釋
    明，僅陳明願就債務人所受損害供擔保，依法自不得命為假
    扣押。原裁定未察，依相對人所請准許假扣押，尚有未洽。
    抗告意旨指摘原裁定不當，求予廢棄，為有理由，爰由本院
    將原裁定廢棄，改判如主文第2項所示。
五、據上論結，本件抗告為有理由，依民事訴訟法第492條、第
    95條、第78條，裁定如主文。
中    華    民    國    97    年    3    月    31    日
                  民事第二庭    審判長法  官  丁振昌
                                      法  官  吳上康
                                      法  官  李素靖
上為正本係照原本作成。
如不服本裁定，僅得於收受本裁定正本送達後10日內以適用法規
顯有錯誤為理由，向本院提出再抗告狀（須附繕本）依法應繳納
抗告費新台幣1千元，並委任律師為訴訟代理人，經本院許可後
始可再抗告於最高法院。
中    華    民    國    97    年    4     月    2     日
                                      書記官  林鈴香
【附記】
民事訴訟法第495條之1第2項準用同法第466條之1第1、2項規定
：
(1)對於第二審判決上訴，上訴人應委任律師為訴訟代理人。但上
  訴人或其法定代理人具有律師資格者，不在此限。
(2)上訴人之配偶、三親等內之血親、二親等內之姻親，或上訴人
  為法人、中央或地方機關時，其所屬專任人員具有律師資格並
  經法院認為適當者，亦得為第三審訴訟代理人。
民事訴訟法第466條之2：
  上訴人無資力委任訴訟代理人者，得依訴訟救助之規定，聲請
  第三審法院為之選任律師為其訴訟代理人。


司法院資訊處製作；財團法人民間司法改革基金會備份。
